臺灣士林地方法院刑事判決　　　　　　　 93年度易字第913號
公　訴　人　臺灣士林地方法院檢察署檢察官
被　　　告　丁○○○
上列被告因詐欺案件，經檢察官提起公訴（93年度偵緝字第773
號），本院判決如下：
    主  文
丁○○○連續意圖為自己不法之所有，以詐術使人將本人之物交
付，處有期徒刑陸月，如易科罰金，以佰元折算壹日。
    事  實
一、丁○○○明知已積欠多名債權人及地下錢莊大筆債務，無資
    力償還借款，為避免先前向乙○○借得之支票跳票，竟基於
    意圖為自己不法所有之概括犯意，先於民國92年10月8 日下
    午2 時許，在台北縣汐止市○○○路21 3巷29號其所經營之
    世育幼稚園，藉口丙○○商借新臺幣（下同）30萬元，佯稱
    與楊先生談好借款，隔日就有200 萬元進帳可馬上歸還云云
    ，使丙○○因而陷於錯誤，出借30萬元予丁○○○，翌日丙○○前往世育幼稚園，向丁○○○催討該筆借款，丁○○○
    即無法償還，乃開立到期日為92年11月30日及92年12月30日
    ，面額均為16萬元之本票2 紙交付丙○○以搪塞之，詎屆期
    即避不見面催討無著，始知受騙；又丁○○○於同年10月13
    日因積欠大筆債務，已將所經營之世育幼稚園讓渡地下錢莊
    ，竟仍於同日（13日），為同上原因，打電話向甲○○藉口
    商借50萬元，佯稱：再過半個月，會有300 萬元進帳云云，
    甲○○礙於丁○○○之央求，誤信其說詞致陷於錯誤，便至
    臺北縣三重市玉山商業銀行匯款40萬元予丁○○○，詎嗣後
    未依約還款，甲○○遂於92年10月底至世育幼稚園欲找丁○○○催討該筆款項無著，便至另債權人乙○○處查詢，發現
    丁○○○亦積欠乙○○200 萬元左右未返還，且有大筆債務
    ，同時發現上揭世育幼稚園讓渡書，始知上情。
二、案經丙○○訴由臺北縣政府警察局汐止分局移送及甲○○告
    訴由臺灣士林地方法院檢察署檢察官偵查起訴。
    理  由
一、訊據被告丁○○○固坦承於上開時、地向丙○○、甲○○分
    別借得上開款項，惟否認有何不法所有意圖及施用詐術，辯
    稱：當初伊請建築師就世育幼稚園申請立案，建築師說6 個
    月就會核准，伊就可以向銀行申請微型創業貸款100 萬元，
    且向丙○○借款時，確實已經透過張先生向金主約定借款20
    0 萬元，立下借款契約，隔天會取得該筆款，伊當時有向丙○○說明天就有200 萬進來，伊就有錢還他。結果該份契約
    被介紹人拿走，未依約匯款進來，被告始無法於翌日清償丙○○。世育幼稚園是由房東李定國幫伊讓渡給他人，讓渡詳
    情伊不知情，讓渡費由李定國分給欠薪水的老師、積欠房租
    和債權人，伊向甲○○借錢是為了應付票款，當時幼稚園尚
    未頂讓出去，伊借款時是想靠金主答應借伊的200 萬元還錢
    劉、陳2人云云。
二、經查：
  (一)被告於向告訴人丙○○、甲○○借款時，早已積欠乙○○、
    李珮真等人多筆債務，且向乙○○借用支票向地下錢莊借款
    ，事後由乙○○以86萬5 千元贖回，被告於91年底開始無法
    正常支付所借到期之支票，由乙○○代為墊付，92年10月9
    日開始跳票，此經證人乙○○、李珮真於偵查、及乙○○審
    理中具結所證述明確（見士林地檢署93偵緝第773 號第58至
    59 、61 頁93年11月12日偵訊筆錄及本院94年9 月8 日準備
    程序筆錄），被告亦不否認向乙○○、李珮真、地下錢莊等
    上開借款情形。
  (二)告訴人丙○○於警詢、偵查、及本院迭為相同之證詞，稱：
    丁○○○跟伊說明天有一筆200 萬的錢要進來，以銀行利計
    算，晃了一下合約書給伊看，但伊沒有看。被告央求伊當天
    先借她30萬元週轉，翌日即可清償，伊就前往「富邦銀行」
    將錢匯給被告。翌日伊前往「世育幼稚園」找被告要錢，發
    現有很多人也前去向她要錢，她說她借的200 萬沒有進來，
    所以沒錢還。92年10月27日被告在「世育幼稚園」內開立本
    票2 張，事後均未兌現等語（見93年偵字第6380號卷第4 頁
    、93偵緝773 號33頁、及本院審理筆錄），並於本院陳稱：
    借款時被告拿200 萬元借款資料晃一下，伊以為被告向銀行
    借錢，不知被告是向地下錢莊借款，也不知被告欠如此多債
    務，若知此情，根本不敢借錢給被告等語，足認被告向丙○○隱瞞其惡劣之經濟狀況，以1 份不詳之資料，利用丙○○
    信賴其為幼稚園負責人之心態，藉口翌日即可清償借款，致
    丙○○陷於錯誤。雖被告以確實有透過張先生向金主約好，
    金主於翌日中午會匯錢進來云云置辯，然關於「張先生」，
    被告陳稱是因向地下錢莊借錢而認識，言明以2 分利借該20
    0 萬元云云，然查張先生既與地下錢莊有關，被告復承認之
    前以很高之利息向地下錢莊借款，是張先生怎可能以2 分利
    借錢200 萬元予被告？況被告竟向丙○○佯稱以銀行利借20
    0 萬元，是被告明知翌日無法還款，竟向丙○○偽稱翌日會
    還款，並以言詞塑造能還款之假象，致丙○○陷於錯誤，被
    告具不法所有之意圖，並對丙○○施用詐術，堪以認定。
  (三)告訴人甲○○於偵查及審理中證稱：92年10月13日被告向伊
    借錢50萬元，被告說世育幼稚園的貸款再半個月就可以立案
    下來了，就可以申請青年創業貸款，會有300 萬元進帳，只
    要半個月即可還款。伊認識被告不到1 個月，被告就向伊借
    錢，借款當時不知道被告債務很多，也不知被告的幼稚園已
    讓渡他人，所以匯款予被告40萬元。被告其實在92年10月13
    日寫出讓渡書，將托兒所賣給別人。但她仍在那天向伊借錢
    等語（見93年他字第1025號第5 至6 頁、93偵緝字第773 號
    第34至35頁）。核證人李淑嬌於偵查中所證被告打電話向甲○○借款之日期相符（見93偵緝第773 號第60頁）。查關於
    世育幼稚園申請立案之情形，據被告陳稱：建築師是在伊向
    丙○○借錢前約8 個月到1 年前，去申請立案的，依申請程
    序，已付了約4 次費用，約10餘萬元等語，是被告明知幼稚
    園欲取得立案核准，恐非近期，被告亦承認伊當時共積欠約
    600 萬元，向甲○○借款時，已經欠乙○○、李佩真、丙○○之事實，是堪稱負債累累，連丙○○的30萬元也已無法清
    償，又依被告所簽下之世育托兒所讓渡書所載，讓渡日期確
    實為92年10月13日（見93年他字第754 號第8 頁），據證人
    李佩真於偵訊中亦證稱：丁○○○在92年10月13日將世育托
    兒所讓給錢莊，伊當保證人等語（見93偵緝第773 號第60至
    61頁）。被告卻向甲○○稱半個月有300 萬元進帳，可還伊
    借款云云，顯係以虛謊之言詞，致甲○○誤信被告有還款能
    力，僅需半個月之周轉時間即可還款，被告具不法所有之意
    圖，並使用詐術，亦明矣。被告猶稱：向甲○○借錢時，幼
    稚園尚未頂讓出去。伊打算再過3 個月就開學，收學費就足
    以還款云云，自不足採。此外，復有被告向乙○○借200 萬
    元支票之借據及借8 萬、11萬5 千元、78萬元等之借據影本
    （見士林地檢署93他754 號第6 、10、12頁）、被告簽發給
    甲○○之本票50萬元影本1 張（見93年他字第75 4號第7頁
    ）、被告簽發給丙○○之本票2 張（見93年偵字第6380 號
    第7 頁）、匯款人甲○○、收款人丁○○○、日期92年10
    月13日、金額：40萬元之玉山銀行匯款回條（見93偵緝字第
    773 號第33），綜上，本件罪證明確，被告犯行堪以認定。
二、核被告所為，係犯刑法第339 條第1 項之詐欺取財罪。被告
    前後2 次詐欺行為，時間緊接，所犯又係構成要件相同之罪
    ，顯係基於概括犯意所為，應依連續犯之規定，論以一罪，
    並加重其刑。爰審酌被告犯案之動機、手段、詐欺所得、生
    活狀況、犯後猶飾詞矯飾之態度、僅分期清償丙○○1 萬餘
    元等一切情狀，量處如主文所示之刑，並諭知易科罰金之折
    算標準，以示懲警。
據上論斷，應依刑事訴訟法第299 條第1 項前段、刑法第56條、
第339 條第1 項、第41條第1 項、罰金罰鍰提高標準條例第1 條
前段、第2條，判決如主文。
本案經檢察官薛嘉珩到庭執行職務
中　　華　　民　　國　　94　　年　　11　  月　　1 　　日
                  刑事第七庭審判長法  官  趙文卿
                                  法  官  王俊雄
                                  法  官  楊得君
以上正本證明與原本無異。
如不服本判決，應於判決送達後10日內，向本院提出上訴狀。
                                  書記官  嚴慧萍
中　　華　　民　　國　　94　　年　　11　  月　　9 　　日
論罪法條：
刑法第339 條第1 項
意圖為自己或第3 人不法之所有，以詐術使人將本人或第3 人之
物交付者，處五年以下有期徒刑、拘役或科或併科1000元以下罰
金。
以前項方法得財產上不法之利益或使第3 人得之者，亦同。
前二項之未遂犯罰之。
